【裁判字號】    99,撤緩,16
【裁判日期】    990610
【裁判案由】    撤銷緩刑
【裁判全文】
臺灣臺東地方法院刑事裁定              99年度撤緩字第16號
聲  請  人  臺灣臺東地方法院檢察署檢察官
受  刑  人  甲○○  原名藍俊.
上列聲請人因受刑人違反森林法案件(本院98年度訴字第99號)，
聲請撤銷緩刑之宣告(99年度執聲字第155號)，本院裁定如下：
    主  文
聲請駁回。
    理  由
一、聲請意旨略以：受刑人甲○○（原名藍俊豪，於民國91年 8
    月 9日更名為「甲○○」）前因違反森林法案件，經本院以
    98年度訴字第99號(起訴案號97年度偵字第1731號)判處有期
    徒刑7月，緩刑 2年，於98年8月10日確定在案。乃於緩刑期
    內之98年11月 1日下午時間，飲用酒類達不能安全駕駛動力
    交通工具之程度後猶駕車肇事，經本院以99年度東交簡字第
    28號判決判處拘役40日確定。因認受刑人非一時失慮，違反
    先前宣告緩刑之基本目的，原宣告之緩刑自難收其預期效果
    ，而有執行刑罰之必要，已合於刑法第75條之 1第1項第2款
    所定得撤銷緩刑宣告之規定，爰依刑事訴訟法第 476條之規
    定聲請撤銷等語。
二、按「緩刑期內因故意犯他罪，而在緩刑期內受得易科罰金之
    有期徒刑、拘役或罰金之宣告確定者」，足認原宣告之緩刑
    難收其預期效果，而有執行刑罰之必要者，得撤銷其宣告，
    刑法第75條之1 第1 項第2 款定有明文。惟考其立法意旨略
    以：關於緩刑之撤銷，現行法第75條第 1項固已設有二款應
    撤銷之原因；至得撤銷緩刑之原因，則僅於保安處分章內第
    93條第 3項與撤銷假釋合併加以規定，體例上不相連貫，實
    用上亦欠彈性，爰參酌德國及奧地利現行立法例增訂得撤銷
    緩刑之原因，其中現行關於緩刑前或緩刑期間故意犯他罪，
    而在緩刑期內受得易科罰金之有期徒刑之宣告者，列為應撤
    銷緩刑之事由，因認過於嚴苛，而排除第75條應撤銷緩刑之
    事由，移列至得撤銷緩刑事由，俾使「法官依被告再犯情節
    ，而裁量是否撤銷先前緩刑之宣告」；其次，如有前開事由
    ，但判決宣告拘役、罰金時，可見行為人仍未見悔悟，有列
    為得撤銷緩刑之事由，以資彈性適用，爰於第1項第1款、第
    2款增訂之 。且本條採用裁量撤銷主義，賦予法院撤銷與否
    之權限，特於第1 項規定實質要件為「足認原宣告之緩刑難
    收其預期效果，而有執行刑罰之必要」，供作審認之標準。
    亦即於上揭「得」撤銷緩刑之情形，法官應依職權本於合目
    的性之裁量，妥適審酌被告所犯前後數罪間，關於法益侵害
    之性質、再犯之原因、違反法規範之情節是否重大、被告主
    觀犯意所顯現之惡性及其反社會性等情，是否已使前案原為
    促使惡性輕微之被告或偶發犯、初犯改過自新而宣告之緩刑
    ，已難收其預期之效果，而確有執行刑罰之必要，此與刑法
    第75條第1 項所定二款要件有一具備，即毋庸再行審酌其他
    情狀，應逕予撤銷緩刑之情形不同，先予敘明。
三、經查：
  (一)本件受刑人甲○○於97年間因結夥三人以上，共同盜採森
      林主產物七里香，而犯森林法之罪，檢察官提起公訴後，
      經本院於98年 7月16日以98年度訴字第99號判決判處有期
      徒刑7月，緩刑 2年，該案於98年8月10日確定，而受刑人
      甲○○於緩刑期內即98年11月 1日故意再犯酒後駕車之公
      共危險罪，經本院於99年4月7日以99年度東交簡字第28號
      簡易判決判處拘役40日，於99年 4月26日確定在案等情，
      有上開二案判決書及臺灣高等法院被告前案紀錄表各 1份
      在卷可稽，是受刑人甲○○係於緩刑期內故意犯他罪，在
      緩刑期內受得易科罰金之拘役宣告等事實，堪以認定。
  (二)惟查：受刑人甲○○於緩刑期間所犯之酒後駕車之公共危
      險罪，與其前所犯森林法罪，二者罪質、保護法益迥然相
      異，尚難以受刑人於緩刑期間所為之公共危險犯行，遽認
      其前所宣告之緩刑難收預期效果。而對照本院98年度訴字
      第99號判決所載量刑理由，係以受刑人甲○○已認罪且衡
      量渠之家庭、經濟狀況，處有期徒刑 7月等情以觀，其於
      緩刑期間另犯前開不能安全駕駛動力交通工具罪，固堪認
      其於緩刑期內確未謹慎行事，然僅受拘役之宣告，情節尚
      屬輕微，衡諸其於犯罪為警查獲時，即迭於警詢、本院審
      理時坦認犯行，此有上開案件之聲請簡易判決處刑書在卷
      可憑，已見受刑人尚非毫無悔意，再審諸受刑人所違犯之
      罪係不能安全駕駛動力交通工具罪，此等犯罪型態之犯罪
      動機、犯罪之情節及主觀犯意所顯現之惡性，尚非甚鉅，
      與受刑人上開宣告緩刑之違反森林法案件，二者之犯罪型
      態、原因、侵害法益及社會危害程度並不相同，即難遽認
      受刑人已達無從期待其能悔改警惕，而有一再危害社會疑
      慮之嚴重程度，此外，聲請人並未再提出受刑人有何非將
      緩刑撤銷予以執行刑罰，否則即難收其預期效果之具體事
      證，經本院斟酌再三，認為受刑人於緩刑期間再有酒駕犯
      行，固有可議，然應未達到足認原宣告之緩刑難收其預期
      效果，致有須撤銷緩刑宣告予以執行刑罰之必要程度。此
      外，卷內復查無任何證據足認其原緩刑之宣告，難收其預
      期效果而有執行刑罰之必要。綜上，本院認本件聲請，尚
      難允准，應予駁回。
四、應依刑事訴訟法第220條、第476條之規定，裁定如主文。
中    華    民    國     99    年    6    月    10    日
                  刑事第二庭  法  官      蔡慧雯
以上正本證明與原本無異。
如不服本裁定，應於裁定送達後5日內向本院提出抗告狀（須附
繕本）。
「切勿逕送上級法院」。
                              書記官      洪幸如
中    華    民    國    99    年    6     月    10    日

司法院資訊處製作；財團法人民間司法改革基金會備份。
